臺灣彰化地方法院民事裁定
110年度消債更字第4號
聲  請  人  
即  債務人  林宸右  
代  理  人  王慧凱律師（法扶律師）
上列當事人聲請消費者債務清理事件，本院裁定如下：
    主  文
債務人甲○○自中華民國一百一十年五月十九日下午四時起開始更
生程序。
命司法事務官進行本件更生程序。
    理  由
一、聲請意旨略以：聲請人積欠債務無力償還，曾於民國104年1
    2月28日與臺灣土地銀行股份有限公司（下稱土地銀行）協
    商成立。惟其於108年5月遭資遣，收入變差、存款用罄，不
    得已毀諾。因其有不能清償債務之虞，聲請更生前與最大債
    權銀行土地銀行於109年11月25日踐行法院前置調解（本院1
    09年度司消債調字第222號，下稱前置調解事件）不成立，
    復未經法院裁定開始清算程序或宣告破產，爰依法聲請更生
    等語。
二、按債務人不能清償債務或有不能清償之虞者，得依本條例所
    定更生或清算程序，清理其債務。債務人無擔保或無優先權
    之債務總額未逾新臺幣（下同）1,200萬元者，於法院裁定
    開始清算程式或宣告破產前，得向法院聲請更生。消費者債
    務清理條例（下稱消債條例）第3條、第42條第1項定有明文
    。次按債務人對於金融機構負債務者，在聲請更生或清算前
    ，應向最大債權金融機構請求協商債務清償方案，或向其住
    、居所地之法院或鄉、鎮、市、區調解委員會聲請債務清理
    之調解。協商或調解成立者，債務人不得聲請更生或清算。
    但因不可歸責於己之事由，致履行有困難者，不在此限。債
    務人可處分所得扣除自己及依法應受其扶養者所必要生活費
    用之餘額，連續3個月低於更生方案應清償之金額者，推定
    有前項事由。本條例施行前，債務人依金融主管機關協調成
    立之中華民國銀行公會會員，辦理消費金融案件無擔保債務
    協商機制與金融機構成立之協商，準用前2項之規定。消債
    條例第151條第1項、第7項、第8項準用第75條第2項、第9項
    定有明文。再按法院開始更生程序之裁定，應載明其年、月
    、日、時，並即時發生效力。法院裁定開始更生或清算程序
    後，得命司法事務官進行更生或清算程序。消債條例第45條
    第1項、第16條第1項前段定有明文。
三、經查：
（一）聲請人自109年2月起自營燒烤店，每月平均收入30,460元
      乙情，有收入狀況說明書、債務人所得及收入清單、收支
      紀錄簿、財產增減變動表、小規模營業聲請人之簡單損益
      表在卷可稽，堪認聲請人每月營業收入未逾20萬元，聲請
      人屬消債條例第2條第1項所稱消費者，得聲請更生。
（二）聲請人於104年12月28日間與金融機構協商成立，約定自1
      05年2月起，分180期、年息百分之3、每月10日還款6,453
      元，惟其自109年8月起未依約履行，109年10月12日經土
      地銀行送報毀諾等情，經聲請人與元大商業銀行股份有限
      公司陳明，並有臺灣臺北地方法院105年司消債核字第173
      號裁定、前置協商無擔保債務還款分配表暨表決結果、前
      置協商機制協議書在卷可佐，足認聲請人就曾成立之協商
      方案嗣後毀諾。又聲請人主張其係因於108年5月遭資遣失
      業，打零工維持生計，並於108年7月借款自營燒烤店，10
      8年9月底廠商始交付營業設備，其存款已於108年9月底用
      罄，每月收入扣除支出後剩餘金額不足清償還款方案之債
      務，不得已於109年8月毀諾等語，業據其提出離職證明書
      為證，復與其勞保投保資料相符，堪信為真。聲請人於10
      4年12月協商成立時尚有餘力每月償還協商金額，嗣因工
      作變動收入減少，依其所述於109年8月毀諾時每月收入30
      ,460元，個人必要生活費用及2名未成年子女扶養費共24,
      650元，每月收入扣除支出後剩餘5,810元，不足以負擔每
      月6,453元之協商金額，其存款亦已於108年9月底用罄，
      如無他人接濟，其經濟能力勢不足以長期獨自負擔原協商
      金額。依消債條例第151條第7項但書、第8項、第75條第2
      項規定，堪認聲請人財產及收入狀況於協商後已發生情事
      變更，在清償期間收入或收益不如預期，且其可處分所得
      扣除自己及依法應受其扶養者所必要生活費用之餘額，已
      連續3個月低於協商或調解方案應清償之金額者，推定有
      不可歸責於己之事由，致履行有困難，得聲請更生。
（三）聲請人於聲請本件更生前與最大債權銀行土地銀行踐行法
      院前置調解，惟調解不成立等情，業經本院調取前置調解
      卷核閱屬實。
（四）聲請人無擔保債務餘額合計1,163,048元。其自營燒烤店
      ，平均每月收入約30,460元，其有存款1,758元，名下有
      保單1筆，保單價值149,286元。此外，查無其他財產可供
      清償債務。又聲請人每月必要生活費支出14,649元，低於
      依消債條例第64條之2第1項規定計算所得15,946元，應無
      浮報之虞。聲請人未成年子女現年8歲、5歲，有受扶養之
      必要，應由聲請人與其配偶共同負擔，以15,946元作為未
      成年子女每月必要生活費用，則聲請人每月應負擔2名未
      成年子女扶養費各7,973元（計算式：15,946元/2人＝7,97
      3元）。準此，聲請人主張須負擔2名未成年子女扶養費各
      5,000元，尚屬相當。準此，聲請人每月平均所得30,460
      元，扣除個人必要生活費14,649元及2名未成年子女扶養
      費10,000元（計算式：5,000元＋5,000元＝10,000元）後，
      尚有餘額5,811元（計算式：30,460元－14,649元－10,000
      元＝5,811元）可供清償債務。聲請人如以該餘額清償債務
      1,163,048元，須逾16年始得清償完畢（計算式：1,163,0
      48元/5,811元≒200月，約16年），加計利息及違約金後其
      還款年限更長，酌以聲請人其他財產價值不高，所能清償
      債務亦屬有限。是聲請人有更生必要，堪予認定。　　
四、此外，本件查無消債條例第6條第3項、第8條或第46條各款
    應駁回更生聲請之事由存在，則本件聲請為有理由，應予准
    許。爰依消債條例第11條第1項、第45條第1項、第16條第1
    項，裁定如主文。
中　　華　　民　　國　　110 　年　　5 　　月　　19　　日
                  民事第四庭    法  官  歐家佑
以上正本係照原本作成。
不得抗告。
本裁定已於110年5月19日下午4時公告。
中　　華　　民　　國　　110 　年　　5 　　月　　19　　日
                                書記官  黃明慧